【裁判字號】    88,重訴,4
【裁判日期】    890308
【裁判案由】    殺人
【裁判全文】
臺灣花蓮地方法院刑事判決                            八十八年度重訴字第四號
    公  訴  人  臺灣花蓮地方法院檢察署檢察官
    被      告  乙○○
右被告因殺人案件，經檢察官提起公訴（八十八年度偵字第二六四八號），本院判決
如左︰
    主  文
乙○○連續殺人，處有期徒刑拾捌年。扣案之開山刀壹把及尖刀壹把均沒收。
    事  實
一、乙○○因認遭友人楊雅欐玩弄感情、詐騙金錢，復懷疑楊女暨楊女之父母楊三郎
    、甲○○唆使劉登城等人於民國八十八年七月六日凌晨一時二十分許，在花蓮縣
    新城鄉○里○路十八號前圍毆其本人，遂心生不滿，頓萌殺害楊女暨其父母以報
    復之概括犯意，先於同年月七日九時許，在花蓮縣光復鄉某五金行，分別以新臺
    幣（下同）七百五十元、一百五十元購得開山刀、尖刀各一把，預備以此二刀供
    其殺害楊女等人之用。同日二十二時三十分許，乙○○駕駛租得之車號ＦＦ─六
    四三五號自用小客車攜該二刀至花蓮縣吉安鄉○○路○段二０一號楊三郎所經營
    之凡翔音響店外等候，伺機行兇，約二十二時五十五分許，見楊雅欐、楊三郎、
    甲○○分乘二部自用小客車離開欲返回花蓮縣新城鄉○里○路三十五巷十六號住
    處，乙○○即駕車在後尾隨，至上址楊宅附近後，乙○○將車停於該巷巷口，旋
    攜上述二刀衝入楊宅，見楊雅欐正欲步上樓梯，即持開山刀朝楊女背部揮砍，惟
    失準而僅些微觸及楊女背部，致楊女右背部挫傷、合併長八公分淺擦傷，楊女受
    傷倒地，致左膝挫傷、合併皮下血腫，適楊三郎入內見狀，上前搭救楊女，緊抱
    乙○○，並與乙○○扭打，乙○○持開山刀砍殺楊三郎，甲○○見狀以餐椅架擋
    ，救援楊三郎，乙○○再以開山刀砍殺甲○○，致楊三郎之顏面、左頸部、雙手
    、左下肢、背部多處切割傷，甲○○則受有腹部穿刺傷、顏面、左手上臂、左手
    大拇指切割傷、下頷骨骨折、左手腕開放性骨折等傷害。嗣楊宅中之打鬥聲引起
    同巷三十五號住戶丙○○之注竟而前往探看，甫至楊宅門口，乙○○自內衝出，
    竟承前揭殺人之犯意，以開山刀劈砍唐某頭部，唐某不支，應聲倒地，致唐某受
    有顏面、胸部多處切割傷，乙○○則乘機逃離。嗣楊三郎、甲○○、丙○○經送
    慈濟醫院急救，楊三郎因急性出血休克，於當日二十三時四十分不治死亡，甲○○、丙○○則因急救得宜，始倖免於死。乙○○於行兇逃離現場後，將身上所染
    血衣丟棄於花蓮市農濱橋下，上開尖刀及行兇所用之開山刀則丟棄於花蓮市○○○街福興釣蝦場旁之草叢內，旋即逃亡，嗣因警方極力追緝，乙○○乃於同年月
    九日向警方投案，並帶同警方起出上開二刀。
二、案經花蓮縣警察局新城分局報請臺灣花蓮地方法院檢察署檢察官偵查起訴。
    理  由
一、訊據被告乙○○對右揭持刀砍殺楊三郎、甲○○、丙○○之犯行坦承不諱，惟矢
    口否認砍殺楊雅欐，辯稱：伊進入楊宅後僅喊叫楊女一聲，楊女受驚嚇而往前跌
    倒，伊並未持刀砍殺楊女云云。然查：
（一）被告如何持刀砍向楊雅欐背部一情，迭據楊女於警訊、偵查及本院審理時指述
      綦詳，核與甲○○所述之情節相符；再楊女係受有右背部挫傷、合併八公分長
      淺擦傷，此有慈濟醫院診斷證明書在卷可稽，則果如被告所言，楊女係受驚嚇
      而往前跌倒，其受傷部位亦應在身體正面，殊無背部受傷之可能，被告所辯已
      有可疑。
（二）被告於警訊中供稱「在案發前我與女友楊雅欐在約會時，一會兒就被吉安分局
      巡邏，就到我與女朋友約會地方臨檢車上，說我車上有兇器，我一想就是我女
      朋友報案後才告訴我約會的地點，一等我在車上說之間感情的事要如何處理，
      所以在車上有農藥，我才叫她與我自殺算了，一會兒警察人員就到了，之後離
      開去吉安派出所，楊雅欐自行回家，我之後又打電話給她，我去家裡找她，我
      一進入她家巷口，就被一些不明人士毆打，致使我更懷疑一切是我女朋友楊雅
      欐在設計我所為，所以我在次日案發那天我就準備了二把刀去她家，嚇嚇她全
      家做報復」、「我女友楊雅欐太絕情了，花了錢，感情又被耍，同時又找人打
      我，我會犯了大錯，所以起因是她造成的」等語，其於檢察官偵訊時亦供稱「
      是他們先叫人打我，而且在嘉里派出所有和解書，和解的人也是說他們叫的」
      等語（見偵卷第十八頁），其於本院訊問時稱「我要找楊雅欐及楊三郎理論，
      因為在七月六日凌晨我被好幾個人用棍棒及鐵棒圍毆．．．．．．，是個姓劉
      的男子，．．．．．他說他跟楊雅欐很熟，是楊家叫他們去的，我跟楊雅欐是
      親密的男女朋友，我去台北後她就對我很冷淡，我曾經幫她還過二十萬元，我
      們為了情感與金錢的事爭執過，六月份開始我們就有爭執，甲○○也反對我們
      在一起，我們兩個都覺得分也不是，合也不是」（見本院八十八年聲羈字第七
      十四號卷第五、六頁筆錄），（問）「為何買兩把刀？」，（答）「因我想要
      去楊雅欐家教訓她，因她在前一天晚上找人把我打傷」（見本院八十八年八月
      五日訊問筆錄），準此，被告自認因楊女之故而人財兩失、身心俱創，顯已對
      楊女暨其父母極度不滿，尤其對楊女更加恨之入骨，參以其當時甫進門即喊叫
      楊女，在在足證其當時攜刀欲加殺害之主要目標即在於楊女，是楊女及其母甲○○所稱被告持刀砍殺楊女背部一情，應屬實情。
（三）被告於行兇當日上午即預購刀械二把，此業據其陳明在卷，其果係單純不滿楊
      女唆使他人毆打其本人而至楊宅理論，大可偕同他人前往或報警處理，以保自
      身安全，殊無隻身攜刀前往之理，亦足認其當時已有殺害楊女之預謀。
（四）綜上，被告辯稱未持刀砍殺楊女云云，無非事後卸責之詞，委無可採。至被告
      另辯稱其無致丙○○於之死之意云云，公設辯護人亦為被告辯護稱：依甲○○
      、丙○○所受之傷勢觀之，難認被告有殺死甲○○、丙○○之故意云云。惟查
      甲○○係多處深部刀傷，傷口包括（１）腹部：長約十二公分，深及腹腔。（
      ２）頭皮：長約十公分，深及頭骨。（３）左側顏面：長約十二公分，併下頷
      骨折。（４）左手腕：長約五公分，併橈骨及尺骨骨折及伸肌肌鍵斷裂。（５
      ）左手臂：長約八公分，深及皮下組織。於八十八年七月七日緊急入加護病房
      ，七月十二日轉外科病房，分別於七月七日、七月十六日手術復位及縫合，於
      八十八年七月二十七日出院。丙○○則係因顏面及前胸切割傷而於八十八年七
      月七日緊急就醫，顏面切割傷之位置在左臉頰，深及肌肉，長度十二公分；前
      胸切割傷之位置在左前胸，深及肋骨，長度十公分，於當日手術縫合，七月十
      四日出院。此有甲○○、丙○○二人之慈濟醫院病情說明書、診斷證明書在卷
      可參，依其二人深及腹腔、頭骨、皮下組織、肌肉及肋骨之傷勢觀之，其等受
      創部位均屬人身致命部位，而如以開山刀揮砍人身此等部位，足以斃人性命，
      此為包含被告在內之一般人均有之認知，被告基於此認知而悍然持刀為之，足
      徵其有殺人之故意，其暨公設辯護人所辯委無可採。
（五）被害人楊三郎、楊雅欐、甲○○、丙○○遭被告砍殺後，楊三郎因而急性出血
      休克死亡，此業經臺灣花蓮地方法院檢察署檢察官督同法醫師相驗屬實，製有
      勘驗筆錄、驗斷書、相驗屍體證書、履勘筆錄等在卷可參。至楊雅欐、甲○○
      、丙○○等人亦因此受有前述之傷勢，有慈濟醫院診斷證明書、病情說明書在
      卷可稽，此外復有內政部警政署刑事警察局鑑驗書、現場照片在卷及上揭開山
      刀、尖刀各一把扣案可佐，事證已明，被告犯行洵堪認定。
二、被告持刀殺害楊三郎，核其此部分所為，係犯刑法第二百七十一條第一項之殺人
    罪。被告持刀砍殺楊雅欐、甲○○、丙○○，惟楊女三人未發生死亡之結果，核
    其此部分所為，係犯同條第二項、第一項之殺人未遂罪。被告先後數次殺人之行
    為，時間緊接，所犯構成要件相同，顯係基於概括犯意為之，應依刑法第五十六
    條連續犯之規定論以殺人一罪，並加重其刑，惟因死刑及無期徒刑不得加重，僅
    就有期徒刑部分加重其刑。爰審酌被告曾因侵占罪，經本院先後判處金罰一千二
    百元及有期徒刑三月（均不構成累犯），此有本院被告全國前案紀錄表及臺灣花
    蓮地方法院檢察署檢察官執行指揮書在卷可憑，足見其素行不佳，且僅因男女情
    感問題及懷疑遭被害人唆使他人毆打，不思循法律途徑以保自身權益，竟持刀連
    續殺人，目無法紀，更殃及無辜之被害人丙○○，惡性重大，並參酌其智識程度
    （高職畢業）、犯罪手段、被害人數、被害人傷亡情形、迄未與被害人達成民事
    和解及犯罪後態度等一切情狀，量處如主文所示之刑。扣案之開山刀一把，為供
    被告行兇殺人所用之物，尖刀一把則係被告預備供犯罪之用，且均為被告所有等
    情，業據被告陳明在卷，並依刑法第三十八條第一項第二款宣告沒收。末查被告
    雖於八十八年七月九日係自行投案，惟警方於案發當日（七月七日）經訊問楊雅
    欐得知被告涉犯本件犯行，是被告自行投案，非屬對於未發覺之罪自首而受裁判
    ，自不得據以邀減刑之寬典，附此敘明。
據上論斷，應依刑事訴訟法第二百九十九條第一項前段，刑法第五十六條、第二百七
十一條第一項、第三十八條第一項第二款，判決如主文。
本案經檢察官李子春到庭執行職務。
中      華      民      國    八十九    年      三      月      八      日
                                  臺灣花蓮地方法院刑事庭
                                      法  官  陳  文  通
右正本證明與原本無異。
如對本判決不服，應於送達後十日內，向本院提出上訴狀。（應抄附繕本）告訴人或
被害人如對於本判決不服者，應具備理由請求檢察官上訴，其上訴期間之計算係以檢
察官收受判決正本之日期為準。
                                      法院書記官
中      華      民      國       八 十 九     年    三     月     九    日
附錄本判決論罪之法律條文：
刑法第二百七十一條：
殺人者，處死刑、無期徒刑或十年以上有期徒刑。
前項之未遂犯罰之。
預備犯第一項之罪者，處二年以下有期徒刑。


司法院資訊處製作；財團法人民間司法改革基金會備份。
